【裁判字號】    99,易,113
【裁判日期】    990611
【裁判案由】    詐欺
【裁判全文】
臺灣臺東地方法院刑事判決               99年度易字第113號
公  訴  人  臺灣臺東地方法院檢察署檢察官
被      告  乙○○
上列被告因詐欺案件，經檢察官提起公訴（98年度偵字第1602號
），本院判決如下：
    主  文
本件公訴不受理。
    理  由
一、公訴意旨略稱：被告乙○○雖已預知如將個人之行動電話門
    號(即SIM卡)提供他人使用時，可能遭不肖詐騙集團利用前
    揭行動電話門號作為實施詐騙等財產犯罪之工具，竟基於幫
    助他人對不特定人實施詐欺之犯意，於自民國98年2月18日
    起至98年2月27日止間某日，在不詳處所，將其於98年2月18
    日在花蓮縣花蓮市家樂福電信股份有限公司花蓮分公司向中
    華電信股份有限公司（以下稱中華電信公司）申辦00000000
    00號行動電話門號（序號為0000000000000000000號）交付1
    位姓名年籍均不詳之詐騙集團成員，由該詐欺集團成員之其
    他成員，再於98年2月27日13時許，佯以中華電信公司之語
    音留言電話向甲○○催繳電話費，如有疑義請按9字鍵，由
    專門人員幫忙服務，並於甲○○按下9字鍵後，由一位自稱
    係中華電信公司之服務人員向甲○○佯稱:你的行動電話欠
    繳通話費新臺幣（下同）4萬多元等語，甲○○向對方表示
    自己並沒有申辦行動後，該員又佯稱:如果這樣，伊可以幫
    忙報案等語，嗣又1位自稱係臺北楊天生警官之人來電佯稱:
    你因沒有申請行動電話，所以不用繳付該筆通話費，但你有
    1件遭人冒用證件向銀行申請存款帳號之刑事案件，金額60
    幾萬元，目前法院已在處理中，伊可幫忙處理，並會通知金
    管會的洪文祥（經查其係遭人冒名申請開戶，所涉嫌幫助詐
    欺罪嫌部分業經臺灣臺中地方法院檢察署以98年度偵字第20
    124號為不起訴處分確定在案）幫你們全家辦存款帳號，否
    則你的款帳號就會被凍結，你要到合作金庫股份有限公司那
    邊將80萬元匯到洪文祥在第一商業銀行股份有限公司南臺中
    分行所開設之帳號007─00000000000號帳戶內，並可打0000
    000000號之電話號碼來聯絡等語，使甲○○不疑有他，依該
    詐騙人員指示，於同日16時許，前往臺中市○○路○段163號
    之合作金庫，將80萬元到洪文祥遭冒名申辦的前揭人頭帳
    戶內，因認被告涉有刑法第30條第1項、第339條第1項之幫
    助詐欺取財罪嫌等語。
二、按同一案件繫屬於有管轄權之數法院者，由繫屬在先之法院
    審判之。刑事訴訟法第8條前段定有明文。又依刑事訴訟法
    第8條之規定不得為審判者，應諭知不受理之判決，並得不
    經言詞辯論為之。刑事訴訟法第303條第7款、第307條亦有
    明定。此項訴訟法上所謂一事不再理之原則，關於實質上一
    罪或裁判上一罪，均有其適用（最高法院60年臺非字第77號
    判例意旨、84年度臺上字第3080號判決意旨參照）。又已經
    提起公訴之案件，在不同法院重行起訴者，應諭知不受理之
    判決，係以「同一案件」，既因起訴而發生訴訟繫屬，本於
    國家刑罰權單一之原則，即不容法院再就「同一案件」為重
    複裁判，且不特其前、後繫屬事實完全相同，縱使訴訟繫屬
    發生在先之事實，祇為「同一案件」之其中「一部」，惟其
    起訴效力當仍及於未及起訴之「他部」，按諸審判不可分之
    原則，審理事實之法院仍應併予審理，而非可由檢察官另行
    追訴。是如吸收關係、階段關係、接續犯、集合犯等實質上
    之一罪，或想像競合犯、民國95年6月30日以前之牽連犯、
    連續犯等裁判上之一罪，倘其一部事實或全部事實業經起訴
    ，乃檢察官復對構成一罪之他部事實或重複事實另行提起公
    訴，法院即應為不受理判決之諭知。
三、經查：
（一）被告乙○○雖預見將其名義申辦之行動電話門號交予他人
      ，可能供他人使用作為詐欺取財犯罪之工具，竟因貪圖他
      人提供衣服、鞋子及400元供己使用，而基於幫助詐欺之
      故意，於98年2月18日某時，在綽號「叔叔」真實姓名年
      籍不詳男子帶領下，在花蓮縣某家樂福大賣場，向家樂福
      電信股份有限公司申辦0000000000號門號，領得上開門號
      卡後交予「叔叔」轉交不詳姓名年籍之詐騙集團成員使用
      。嗣該詐欺集團成員即共同意圖為自己不法之所有，先於
      98年2月24日13時許，撥打電話予陳燕慧，向其詐稱係中
      華電信人員，向其追繳電話費用，陳燕慧表示沒有申設行
      動電話使用，該詐欺集團成員便告以將協助其釐清並請警
      察機關處理，隨後該詐欺集團某不詳姓名男性成員以上開
      0000000000號行動電話撥打電話予陳燕慧，自稱係警員林
      宏明，稱其在新莊所開立之銀行帳戶為擄人之收款帳戶，
      地檢署需監管其財產，指示陳燕慧匯款入指定法定公證帳
      戶，陳燕慧乃陷於錯誤而存款共計41萬2,000元至林建生
      上開合作金庫銀行帳戶等事實，而涉有刑法第30條第1項
      、第339條第1項之幫助詐欺取財罪嫌，業經臺灣高雄地方
      法院檢察署檢察官以98年度偵字第3206號案件，向臺灣高
      雄地方法院提起公訴，並於99年2月23日繫屬，現由臺灣
      高雄地方法院以99年度審易字第851號、99年度易字第113
      2號案件審理中（下稱前案），尚未終結，有該案起訴書
      、臺灣高等法院被告前案紀錄表及臺灣高雄地方法院檢察
      署99年2月22日雄檢惠往（慶）99偵3206字第02702號函文
      影本各1份在卷可考。
（二）經核本案與前案之犯罪事實，二者間就被告乙○○所申辦
      及提供之行動電話門號之時間及方式等細節，應屬同一，
      足認被告係以一提供前開行動電話門號之幫助行為，幫助
      同一詐欺集團分別對本案及前案之被害人實施詐欺取財犯
      行，本案與前案間，即有想像競合犯之裁判上一罪關係，
      而確屬法律上之同一案件，本案之犯罪事實，亦應為前案
      提起公訴之效力所及；然本案係於99年4月8日提起公訴，
      並於99年4月23日始繫屬於本院，此觀本案之起訴書及臺
      灣臺東地方法院檢察署99年4月23日東檢文列98偵字第160
      2字號第06094號函（即本案本院卷第1頁）上之本院收件
      戳章自明，依照前開規定及說明，本案被告被訴幫助詐欺
      取財罪嫌，既係檢察官就同一案件重複起訴，且本案為繫
      屬在後，揆諸上開說明，本件爰不經言詞辯論，逕為諭知
      不受理之判決。
四、據上論斷，應依刑事訴訟法第303條第7款、第307條，判決
    如主文。
中    華    民    國    99    年    6     月    11    日
                  刑事第四庭  審判長法  官  馬培基
                                    法  官  劉正偉
                                    法  官  盧亨龍
以上正本證明與原本無異。
如不服本判決應於收受送達後10日內向本院提出上訴書狀，並應
敘述具體理由；其未敘述上訴理由者，應於上訴期間屆滿後20日
內向本院補提理由書（均須按他造當事人之人數附繕本）。「切
勿逕送上級法院」。告訴人或被害人對於本判決如有不服，請書
具不服之理由狀，請求檢察官上訴者，其上訴期間之計算係以檢
察官收受判決正本之日期為準。
                                    書記官  石佳琪
中    華    民    國    99    年    6     月    14    日

司法院資訊處製作；財團法人民間司法改革基金會備份。
